臺灣新竹地方法院民事裁定　　　　　　　100年度訴字第279號
原　　　告　永豐商業銀行股份有限公司
法定代理人　邱正雄
訴訟代理人　黃春旺
訴訟代理人　許倩華
被　　　告　陳月雲
上列當事人間返還消費借貸款事件，本院裁定如下：
    主  文
原告之訴駁回。
訴訟費用由原告負擔。
    事實及理由
一、原告起訴主張：
(一)、原告原名華信商業銀行股份有限公司，業蒙主管機關核准更
    名為建華商業銀行股份有限公司，嗣又蒙金管會核准與台北
    國際商業銀行股份有限公司合併，並以建華商業銀行股份有
    限公司為存續銀行，合併後存續銀行並更名為『永豐商業銀
    行股份有限公司』，特依民事訴訟法第176 條之規定，聲明
    承受訴訟。被告陳月雲於87年8 月31日向原告借款350萬元
    整，約定借款期間自87年9 月2 日起至107 年9 月2 日止，
    利息按原告基本放款利率加0.55﹪即8.9%機動計付，如有一
    期未履行時，除喪失期限利益債務視為全部到期外，尚須加
    計逾期在六個月以內者按約定利率之一成，逾期超過六個月
    者按約定利率之二成計算之違約金，有房屋借款約定書乙紙
    可憑。詎料，被告等未依約繳款，原告並行使抵押權聲請強
    制執行系爭債務之擔保物，且依新竹地方法院確定之分配表
    ，原告尚不足受償645,048 元及自91年7 月25日起至清償日
    止之利息、違約金。本件系爭債務原貸款利率年息8.9%，被
    告繳息止日90年11月2 日當時利率為年息8%，故請求利率變
    更為年息8%。
(二)、對被告抗辯之陳述：
    被告跟原告貸款買房子，原告已經依法行使抵押權拍賣房子
    ，之前雖然已經聲請核發350 萬元的支付命令，支付命令也
    確定，原告之前也是以88年促字第5924號支付命令為執行名
    義聲請強制執行，也有聲請核發債權憑證，但是不足的部分
    原告要重新請求。
(三)、訴之聲明：
  1.被告應給付原告新台幣（下同）645,048 元，及自民國91年
    7 月25日起至清償日止，按年息8 ﹪計算之利息，暨自91年
    7 月25日起至清償日止，按年息1.6 ﹪計算之違約金。
  2.訴訟費用由被告負擔。
  3.原告願供擔保，請准宣告假執行。
二、被告答辯：
(一)、我確實還欠原告645,048 元，對原告主張的利息及違約金的
    計算沒有意見，但是我現在完全沒有辦法還。從強制執行拍
    賣房屋到現在已經8 、9 年了，原告都沒有來請求，時間已
    經經過很久了。
(二)、答辯聲明：
    原告之訴駁回。
三、法院之判斷：
    原告主張被告借款350 萬元，嗣經強制執行系爭債務之擔保
    物，原告尚不足受償645,048 元及之事實，提出借據約定書
    放款往來明細查詢一覽表、本院90年執賢字第8644號分配表
    影本各1 件為證，被告亦不爭執；原告前以被告積欠原告借
    款350 萬元及其利息、違約金為由，向本院聲請核發支付命
    令，經本院於88年5 月20日核發88年度促字第5924號支付命
    令，並於88年8 月14日確定。嗣原告以前開支付命令為執行
    名義，聲請本院強制執行被告之財產，經受償3,061,200 元
    ，而由本院核發債權憑證交予原告收執，受償不足額為本金
    645,048 元，經本院調閱90年度執字第8644號清償借款強制
    執行事件卷宗核閱屬實，兩造亦均不爭執，原告稱係就強制
    執行不足受償部分再次向被告求償。然按債務人對於支付命
    令未於法定期間合法提出異議者，支付命令與確定判決有同
    一之效力。除別有規定外，確定之終局判決就經裁判之訴訟
    標的，有既判力。民事訴訟法第521 條第1 項、第400 條第
    1 項定有明文。又按確定之支付命令與確定判決有同一之效
    力，凡確定判決所能生之既判力及執行力，支付命令皆得有
    之，當事人不得就該法律關係更行起訴。而確定判決所生之
    既判力，除當事人就確定終局判決經裁判之訴訟標的法律關
    係，不得更行起訴或為相反之主張外，法院亦不得為與確定
    判決意旨相反之裁判。否則將使同一紛爭再燃，即無以維持
    法之安定，及保障當事人權利、維護私法秩序，無法達成裁
    判之強制性、終局性解決紛爭之目的（最高法院93年台上第
    1432號裁判意旨參照）。原告之訴，有下列各款情形之一，
    法院應以裁定駁回之。七、起訴違背第31條之1 第2 項、第
    253 條、第263 條第2 項之規定，或其訴訟標的為確定判決
    之效力所及者。民事訴訟法第249 條第1 項第7 款定有明文
    。是以本件原告系爭返還借款請求權業經本院核發88年度促
    字第5924號支付命令確定，已有既判力，原告不得對於被告
    更行提起本件請求返還借款之訴，原告以本院88年度促字第
    5924號支付命令為執行名義，強制執行被告之財產後雖尚有
    不足受償債權餘額（本金645,048 元），然該債權餘額屬系
    爭支付命令既判力所及之範圍，本件原告就此不足受償之餘
    額再次提起請求被告清償借款之訴，違背一事不再理之原則
    ，其訴顯非合法，應以裁定駁回之。
四、依民事訴訟法第249條第1項第7款、第95條、第78條，裁定
    如主文。
中    華    民    國   100    年    7     月    29    日
                  民事第一庭    法  官  林麗玉
以上正本係照原本作成。
如對本裁定抗告，須於裁定送達後10日內向本院提出抗告狀，並
繳納抗告費新臺幣1,000元。
中    華    民    國   100    年    8     月    1     日
                                書記官  鄧雪怡